【裁判字號】    96,訴,785
【裁判日期】    970402
【裁判案由】    毒品危害防制條例
【裁判全文】
臺灣臺北地方法院刑事判決               96年度訴字第785號
公  訴  人  臺灣臺北地方法院檢察署檢察官
被      告  乙○○
上列被告因違反毒品危害防制條例案件，經檢察官提起公訴（九
十六年度毒偵字第一四四五號），本院判決如下：
    主  文
乙○○無罪。
    理  由
一、公訴意旨略以：被告乙○○前因施用毒品案件，經依本院裁
    定執行觀察勒戒後，認無繼續施用毒品之傾向，由臺灣臺北
    地方法院檢察署檢察官以民國八十七年度偵字第二０六二四
    號為不起訴處分確定，復因施用毒品案件，經臺灣板橋地方
    法院檢察署檢察官以八十八年度毒偵字第六二一號聲請簡易
    判決處刑及強制戒治，經臺灣板橋地方法院裁定移送強制戒
    治，並以八十八年度板簡字第一四六０號判處有期徒刑六月
    確定，於八十九年九月二十一日戒治完畢釋放出所，又其於
    戒治完畢出所後五年內，復因施用毒品案件，經臺灣臺北地
    方法院檢察署檢察官以九十二年度毒偵字第三四八號提起公
    訴，本院以九十三年度易緝字第六五號判處有期徒刑五月確
    定，甫於九十四年一月十一日易科罰金執行完畢，仍不知悔
    悟並戒絕毒癮，基於施用第一級毒品海洛因之犯意，於九十
    六年二月十四日零時許為警查獲採集尿液送驗回溯二十六小
    時內某時，在不詳地點，施用海洛因，嗣於前述時間，為警
    在臺北縣中和市○○路五九之一號一一０五室查獲，案經臺
    北市政府刑事警察大隊報告臺灣板橋地方法院檢察署呈請臺
    灣高等法院檢察署檢察長核轉臺灣臺北地方法院檢察署檢察
    官偵查起訴，因認被告涉犯毒品危害防制條例第十條第一項
    之施用第一級毒品罪嫌。
二、按犯罪事實應依證據認定之，無證據不得認定其犯罪事實；
    又不能證明被告犯罪者，應諭知無罪之判決，刑事訴訟法第
    一百五十四條第二項、第三百零一條第一項分別定有明文。
    次按刑事訴訟法上所謂認定犯罪事實之證據，係指足以認定
    被告確有犯罪行為之積極證據而言，該項證據自須適合於被
    告犯罪事實之認定，始得採為斷罪資料。且認定不利於被告
    之事實，須依積極證據，苟積極證據不足為不利於被告事實
    之認定時，即應為有利於被告之認定，更不必有何有利之證
    據。如未能發現相當證據，或證據不足以證明，自不能以推
    測或擬制之方法，以為裁判之基礎。又刑事訴訟上證明之資
    料，無論其為直接或間接證據，均須達於通常一般之人均不
    致有所懷疑，而得確信其為真實之程度，始得據為有罪之認
    定，若其關於被告是否犯罪之證明未能達此程度，而有合理
    性懷疑之存在，致使無從形成有罪之確信，即不得遽為不利
    被告之認定，此分別有最高法院二十九年上字第三一０五號
    、三十年上字第八一六號、四十年臺上字第八六號、七十六
    年臺上字第四九八六號判例可資參照。
三、檢察官認被告乙○○涉犯上開罪嫌，係以臺灣尖端先進生技
    醫藥股份有限公司濫用藥物檢驗報告、被告之刑案資料查註
    紀錄等，為其依據。訊據被告堅決否認犯行，辯稱：並未施
    用第一級毒品，當時一起被查獲的甲○○，其尿液可能被誤
    認為被告尿液等語。
四、經查：
  (一)本案偵查卷附之「臺北市政府警察局偵辦毒品案件尿液檢體
    委驗單」內載尿液檢體編號為０一三六九二號，受檢人姓名
    及身分證字號均係被告乙○○，而該尿液經臺灣尖端先進生
    技醫藥股份有限公司檢驗結果，鴉片類藥物呈陽性反應，此
    有該尿液檢體委驗單、臺灣尖端先進生技醫藥股份有限公司
    濫用藥物檢驗報告在卷可憑（毒偵字第二九二六號卷第二四
    、二六頁），按海洛因經注射入人體後，約百分之八十於二
    十四小時內自尿中排出，一般而言，尿液中能否驗出嗎啡陽
    性反應與其投與量、投與途徑、採尿時間、個人體質及檢驗
    方法之靈敏度有關，國外曾有文獻報導注射六毫克之海洛因
    鹽酸鹽，其代謝物嗎啡之平均可檢出時限約為二十六小時，
    行政院衛生署藥物食品檢驗局（八一）藥檢壹字第八一一四
    八八五號函參照，綜上各情，檢察官認被告於為警查獲採尿
    回溯二十六小時內某時施用第一級毒品海洛因，固非無據。
  (二)惟查，經本院九十六年六月二十六日準備程序期日當庭採集
    被告口腔ＤＮＡ檢體，並調取上開編號第０一三六九二號尿
    液，送內政部警政署刑事警察局鑑定結果，送檢尿液檢出一
    男性ＤＮＡ—ＳＴＲ型別，與乙○○不同，可排除來自乙○
    ○等情，有該局九十六年九月五日刑醫字第０九六００九八
    三九五號鑑驗書附於本院卷可憑，堪認上開第０一三六九一
    號尿液並非被告所排放，則該尿液及檢驗結果均無從據為本
    案被告犯罪事實之證據。
  (三)九十六年二月十四日與被告同時地被查獲之甲○○，亦經警
    採尿。本院依檢察官聲請，調取標示為甲○○之尿液（編號
    ０一三六九一），與被告ＤＮＡ檢體再次送內政部警政署刑
    事警察局鑑驗結果，該編號０一三六九一號尿液經抽取ＤＮ
    Ａ檢測，未檢出明確型別，未檢出足資比對結果，無法與前
    次送檢之乙○○唾液比對，此有該局九十七年二月四日刑醫
    字第０九六０一七一九七七號鑑驗書附於本院卷可按。是現
    已無從確知編號０一三六九一號尿液是否為被告尿液。
  (四)檢察官另聲請本院向移送單位臺北市政府警察局函詢是否有
    確實對被告採尿，為何本件尿液非被告所有，並請檢送被告
    尿液過院。經查：被告為警查獲當時，確有經警採尿，此為
    被告所不否認。而查獲單位臺北市政府警察局既將檢體編號
    第０一三六九二號尿液誤認係被告之尿液，本案採尿之實際
    作業發生錯誤，則在查獲單位之文件記錄中，被告尿液即為
    編號第０一三六九二號之尿液，從而，本院再向查獲單位函
    索被告尿液，有無實益，亦值懷疑。檢察官此部分調查證據
    之聲請，衡情尚無必要，附此敘明。
五、綜上所述，本件依卷存事證，尚無從為被告有罪之積極證明
    ，無從說服法院以形成被告有罪之心證，基於無罪推定之原
    則，自應為被告無罪判決之諭知。
據上論斷，應依刑事訴訟法第三百零一條第一項前段，判決如主
文。
本案經檢察官簡逸薇到庭執行職務
中    華    民    國  九十七  年    四    月    二    日
                  刑事第五庭  審判長法  官  黃程暉
                                    法  官  賴秀蘭
                                    法  官  高偉文
以上正本證明與原本無異。
如不服本判決，應於判決送達後十日內，向本院提出上訴狀。
                                    書記官  張華瓊
中    華    民    國  九十七  年    四    月    二    日


司法院資訊處製作；財團法人民間司法改革基金會備份。
